臺灣彰化地方法院交通事件裁定　　　　100年度交聲字第424號
原處分機關
即移送機關　交通部公路總局臺中區監理所彰化監理站
異　議　人
即受處分人　許謝幼卿
上列受處分人因違反道路交通管理處罰條例案件，對於交通部公
路總局臺中區監理所彰化監理站民國95年4月11日所為之處分（
彰監四字第裁64-I00000000號裁決書），聲明異議，本院裁定如
下：
    主  文
異議駁回。
    理  由
一、異議意旨略以：1.依道路交通管理處罰條例第2 條：道路交
    通管理、處罰，依本條例規定；本條例未規定者，依其他法
    律規定。2.依違反道路交通管理事件統一裁罰基準及處理細
    則第44條違反道路交通管理事件行為人，未依規定自動繳納
    罰款，或未依規定到案聽候裁決，處罰機關應依基準表於通
    知單送達且逾越應到案期限六十日之三個月，逕行裁決之。
    但警察機關管轄部分，應於通知單送達且逾越應到案期限之
    三個月內，逕行裁決之。然監理機關對於交通違規事件之裁
    罰仍應遵守上開3 個月期間規定，應無疑義。依法本案件中
    華民國93年7 月22日違規3 個月期間裁決，已過6 年5 個月
    以上在依行政罰法27條行政罰之裁處權，因三年期間之經過
    而消滅。前項期間，自違反行政法上義務之行為終了時起算
    ，本件已過三年時效屬無效及行政罰裁處權逾三年消滅。行
    政執行法第7 條行政執行，自處分、裁定確定之日或其他依
    法令負有義務經通知限期履行之文書所定期間屆滿之日起，
    五年內未經執行者，不再執行；其於五年期間屆滿前已開始
    執行者，仍得繼續執行。但自五年期間屆滿之日起已逾五年
    尚未執行終結者，不得再執行。前項規定，法律有特別規定
    者，不予適用之。公法上請求權，因時效完成而當然消滅。
    前項時效，因行政機關為實現該權利所做成之行政處分而中
    斷。已過6 年5 個月以上本案已消滅不存在。行政程序法第
    131 條公法上之請求權，除法律有特別規定外，因五年間不
    行駛而消滅。公法上請求權，因時效完成而當然消滅。前項
    時效，因行政機關為實現該權利所做成之行政處分而中斷。
    在依行政程序法第4 條行政行為應受法律及一般法律原則之
    拘束。3.依道路交通管理處罰條例違反第45條處新臺幣六百
    元以上一千八百元以下罰鍰：第十三項機器腳踏車，不在規
    定車道行駛。最多為一千八百元，為什麼罰鍰為22800 元，
    分明有問題錯誤罰單云云。
二、按受處分人，不服第8 條主管機關所為之處罰，得於接到裁
    決之翌日起20日內，向管轄地方法院聲明異議，道路交通管
    理處罰條例（下稱條例) 第87條第1 項定有明文。此項期間
    乃法定期間，其逾期提起異議者，異議權即已喪失。又處理
    違反道路交通管理事件，有關文書送達之程序，依行政程序
    法之規定，違反道路交通管理事件統一裁罰基準及處理細則
    （下稱處理細則) 第5 條定有明文。再者送達，於應受送達
    人之住居所、事務所或營業所為之，行政程序法第72條第1
    項前段規定甚明。再於應送達之處所不獲會晤應受送達人時
    ，得將文書付與有辨別事理能力之同居人、受僱人或應送達
    處所之接收郵件人員，同法第73條第1 項亦有明定。又交通
    法庭認聲明異議不合法律上之程式或其異議權已喪失者，應
    以裁定駁回之，道路交通事件處理辦法第17條前段亦有明文
    。
三、經查：本件原處分機關於95年4 月11日所為之彰監四字第裁
    64-I00000000號裁決書，於95年4 月12日送達異議人位於「
    彰化縣鹿港鎮○○里○○路63號」之住居所，並由許曉惠收
    受送達，此有送達證書影本1 份在卷可稽，是上開裁決書已
    於95年4 月12日合法送達於異議人。故此，異議人如對該處
    分不服，至遲應於95年5 月3 日前提出（依法院訴訟當事人
    在途期間標準第4 條第1 項第2 款規定加計在途期間2 日後
    ，原處分送達後之第22日為95年5 月3 日），然受處分人卻
    遲至100 年3 月4 日，始提出聲明異議狀，有該聲明異議狀
    上所蓋原處分機關收文章附卷可稽。是受處分人提出本件聲
    明異議，已逾20日之法定期間，顯然不合法律上程式，且無
    從補正，核諸前揭說明，自應將本件異議駁回。
四、末按違反條例之行為經舉發機關開立舉發通知單，該舉發通
    知單僅屬交通主管機關據以裁罰之依據，並非交通主管機關
    所為之終局性裁罰處分，而行為人因交通違規遭開立舉發通
    知單後，迄至移送交通主管機關裁罰之期間，條例並未設有
    時效之規定，依處理細則第44條第1 項規定：「違反道路交
    通管理事件行為人，未依規定自動繳納罰鍰，或未依規定到
    案聽候裁決，處罰機關應依基準表於通知單送達且逾越應到
    案期限60日之3 個月內，逕行裁決之。」( 修正前之規定為
    「違反道路交通管理事件行為人，未依規定自動繳納罰鍰，
    或未依規定到案聽候裁決，處罰機關應於舉發違反道路交通
    管理事件通知單送達2 個月內依基準表逕行裁決之。」），
    惟此項規定並未規定處罰機關逾越此期間有何失權效果，故
    解釋上該規定應屬訓示規定性質。是縱原處分機關未依上開
    期限規定而為裁決，亦與行政處分之效力無涉。故交通裁罰
    之時效應依民國95年2 月25日公布施行之行政罰法第27條：
    「行政罰之裁處權，因3 年期間之經過而消滅」、第45條第
    1 項前段、第2 項：「本法施行前違反行政法上義務之行為
    應受處罰而未經裁處，於本法施行後裁處者，......，均適
    用之」、「前項行政罰之裁處權時效，自本法施行之日起算
    」等規定為標準。又按行政執行，自處分、裁定確定之日或
    其他依法令負有義務經通知限期履行之文書所定期間屆滿之
    日起，5 年內未經執行者，不再執行，行政執行法第7 條前
    段定有明文。是本件之裁罰於行政罰法施行前尚未裁處，故
    裁處權時效自行政罰法施行之日起算。因此本件原處分機關
    於95 年4月11日裁處，尚未逾法定之3 年時效期間，且自裁
    處確定之日起5 年內移送執行，亦未逾執行時效，均併予敘
    明。
據上論斷，應依道路交通管理處罰條例第87條第2項、道路交通
事件處理辦法第17條，裁定如主文。
中    華    民    國  100     年    4     月    29    日
                  交通法庭            法  官  黃玉齡
以上正本證明與原本無異。
如不服本裁定，應於裁定送達後五日內向本院提出抗告狀(須附
繕本 )。
中    華    民    國  100     年    4     月    29    日
                                      書記官  黃鏽金